臺灣屏東地方法院民事判決
111年度家繼訴字第39號
原      告  牟鳳熒  

            林伍麗貞

共      同
訴訟代理人  林奎佑律師
被告即伍年之遺產管理人
            翁羚喬律師

上列當事人間請求履行死因贈與事件，本院於民國111 年10月20
日言詞辯論終結，判決如下：
    主  文
一、被告應給付原告牟鳳熒新臺幣貳佰陸拾壹萬叁仟陸佰貳拾伍
　　元伍角。
二、被告應給付原告林伍麗貞新臺幣貳佰陸拾壹萬叁仟陸佰貳拾
    伍元伍角。
三、訴訟費用由被告負擔。
    事實及理由
一、原告起訴主張：
  ㈠被繼承人伍年女士前於民國110年11月17日於屏基醫療財團法
    人屏東基督教醫院過世，並無子嗣，其自107年起即與原告
    林伍麗貞(即伍年之姪女)共同生活居住於其屏東縣○○鄉○○街
    ○段000巷00號之家中。伍年生前之日常生活起居，除有同住
    之原告林伍麗貞陪同照料之外，亦有原告牟鳳熒(即伍年之
    外甥女)偕同照顧，諸如伍年定期往返屏基醫院就醫回診等
    ，均係由原告牟鳳熒陪同接送。
  ㈡基於原告2人對其之日常照料與陪伴，伍年爰於107年9月13日
    將其所有之建物(門牌號碼：臺北市○○區○○路0號5樓，權利
    範圍全部)暨坐落之土地(臺北市○○區○○段○○段○00號地號土
    地，權利範圍31555分之17)(下稱系爭房地)遺贈予原告2人
    ，有公證遺囑可稽。惟嗣後伍年考量其晚年生活仍需金錢支
    應，遂於110年8月間決定將系爭房地出售，俾以賣得價金支
    應其晚年生活所需，伍年並與原告2人達成合意，即：於伍
    年過世後，系爭房地賣得價金所剩餘之部分平均贈與原告2
    人。
  ㈢伍年旋於110年9月4日委由仲介進行買賣事宜，經仲介居間協
    助下，由訴外人牟旭忠(即伍年之外甥、牟鳳熒之胞兄)為其
    代理人，於同年10月5日順利售出系爭房地，賣得價金共新
    臺幣（下同）685萬元。而賣得價金於伍年過世後尚剩餘5,2
    27,251元，至今仍存放於伍年之郵局帳戶中，並已取得遺產
    稅免稅證明書。
  ㈣至原告2人與伍年間達成死因贈與之合意乙節，牟旭忠亦曾當
    面聽聞伍年親口告知其經過與細節，此參牟旭忠於本院111
    年司繼字第175號事件於111年4月27日調查程序中證述：「(
    問：是否於110 年9 月間代理被繼承人(即指伍年女士)出售
    臺北市○○區○○路0 號5樓房屋及土地？)是。」、「(問：當
    時被繼承人的意識是否清楚？)清楚。」、「(問：被繼承人
    伍年當時是否有表示上開房地變賣後的價金，要如何處理？
    )有，因為當時伍年為了要節稅遷戶籍回台北，後來又回屏
    東被我表姐林伍麗貞照顧，實際上伍年沒有住在台北，去年
    9月29日在餐廳我們一起吃午餐的時候，伍年跟我表示這個
    房子賣掉以後，價金除了安享她自己的晚年，剩下的交給聲
    請人她們兩位處理分配，原則上就是這件，只是讓我做個見
    證」、「(問：去年9月29日吃午餐的，有何人一起用餐？)
    我兒子、我、兩位聲請人及伍年。」等語即明。是牟旭忠於
    110年9月29日與原告2人、伍年一同午膳時，即當場聽聞伍
    年提及此事，且席間原告2人亦在座，足見原告2人與伍年間
    確有針對系爭房地賣得價金之剩餘部分達成死因贈與之協議
    無訛。　　
  ㈤按「死因贈與為贈與之一種，屬契約行為，不須踐行一定方
　  式，因雙方當事人意思合致而成立。」、「死因贈與，我民
　  法雖無特別規定，然就無償給與財產為內容而言，與一般贈
　  與相同，且死因贈與，除係以契約之方式為之，與遺贈係以
　  遺囑方式為之者有所不同外，就係於贈與人生前所為，但於
　  贈與人死亡時始發生效力言之，實與遺贈無異，同為死後處
　  分，其贈與之標的物，於贈與人生前均尚未給付。」最高法
　  院110年度台上字第1916號判決意旨及108年度台上字第2166
　  號判決意旨均足參照。是可知死因贈與於我國民法並無特別
　  規定，毋寧係被繼承人生前所為之贈與行為，並以贈與人死
　  亡時受贈人仍生存為停止條件。而揆諸民法第406條之規定
  　，贈與契約係當事人一方以自己之財產，為無償給與於他方
　  之意思表示，經他方允受而生效力之契約，核其性質，要屬
  　諾成契約，亦即不要式行為，無須踐行一定方式，僅需雙方
　  當事人意思表示合致即為已足，苟其契約成立，契約雙方當
　  事人即受此契約之拘束。
  ㈥綜上，原告2人依據渠等與伍年間之死因贈與契約，請求被
　　告即伍年之遺產管理人各給付2,613,625.5元，均屬有理，
　　爰提起本件訴訟，並聲明如主文第1、2項所示。
二、被告則以：請求依法判決等語置辯，並聲明：原告之訴駁回
    。
三、原告主張之事實，業據提出本院111年司繼字第175號裁定、
    調查筆錄、死亡證明書、除戶戶籍謄本、公證書暨遺囑、不
    動產買賣契約書、郵局存摺明細及遺產稅免稅證明書各1 份
    附卷可稽，且經本院依職權調卷查核屬實，並為被告所不爭
    ，堪信為真正。
四、綜上，足見原告2人與伍年間確有針對系爭房地賣得價金之
    剩餘部分達成死因贈與之協議，從而，原告2人依渠等與伍
    年間之死因贈與契約，請求被告即伍年之遺產管理人各給付
　　其2,613,625.5元，均屬有據，應予准許。
五、訴訟費用負擔之依據：家事事件法第51條、民事訴訟法第78
    條。
中    華    民    國   111    年    11     月    3    日
                       家事法庭  法  官  張以岳
以上正本係照原本作成。
如不服本判決，應於送達後20日內，向本院提出上訴狀並表明上
訴理由，如於本判決宣示後送達前提起上訴者，應於判決送達後
10日內補提上訴理由書（須附繕本）。
中    華    民    國   111    年    11     月    3    日
                                 書記官  蔡政學